臺灣臺北地方法院民事判決　九十一年訴字第二一二八號
　　原　　　告　乙○○
　　訴訟代理人　甲○○
　　被　　　告　丙○○
右當事人間請求損害賠償等事件，本院判決如左：
    主      文
原告之訴駁回。
訴訟費用由原告負擔。
    事實及理由
一、原告起訴主張：被告為新店市明德零售市場之管理人，其搭架依附原告所有坐落
    台北市○○街七十二號房屋（以下簡稱系爭房屋）牟利，使原房屋使用權受損。
    而原告對於設攤十位中，向其中七位收取每月新台幣（下同）五千元及三萬各一
    萬八千元，是請求被告按月補償五萬元精神上損害賠償，及該管理委員會成立至
    今二十七個月共一百三十五萬元之補償金，並應拆除棚架及攤架。
二、被告則以：系爭土地並非原告所有，原告沒有權利約束我。且棚架與攤位已存在
    二十年，我只是管理並非我在使用。攤販靠著原告的牆壁是事實，我們也沒有權
    利拆除，我們每月收取清潔費、管理費、土地使用租金等費用，我是土地共有人
    ，棚架都是攤販自己搭的。管理範圍是明德市場範圍的那塊地，它是屬私設巷道
    。為此請求駁回原告之訴。
三、原告主張攤位存在及被告收取管理費之事實，為被告所不爭執，固屬真正。惟原
    告係所有物排除侵害請求權請求被告拆除攤位，依不當得利請求被告給付一百三
    十五萬元，依無因管理請求被告按月補償五萬元，茲分敘如下：
  (一)、原告主張其所有系爭房屋受攤位侵害一節，就攤位所設土地部分，原告未舉證
      其為所有權人，而原告系爭房屋為攤位附著一節，為被告所不爭執，固屬真正
      。惟被告抗辯該攤位存在已二十年非其所有之情，亦為原告所自認，是被告既
      非原告主張之攤位所有權人，亦即被告並非侵害原告房屋所有權之人，其請求
      自屬無據。
  (二)、按民法第一百七十九條規定不當得利之成立要件，必須無法律上之原因而受利
      益，致他人受損害，且該受利益與受損害之間有因果關係存在。從而本件原告
      之損害係因第三人之侵害行為所致，與被告為新店市明德零售市場之管理行為
      無涉，亦即，兩造者無因果關係，自不生不當得利問題。
  (三)、按未受委任，並無義務，而為他人管理事務者，其管理應依本人明示或可得推
      知之意思，以有利於本人之方法為之。民法第一百七十二條亦有明文。亦即無
      因管理必須管理人有為本人管理事務之意思，即以其管理行為所生事實上之利
      益，歸屬於本人之意思，始能成立。而本件被告收取管理費用，係基於其市場
      管理行為所致，非為原告管理事務，是兩造間即未存有無因管理債之原因。
四、從而，原告之請求均屬無據，應予駁回。
五、訴訟費用負擔之依據：民事訴訟法第七十八條。
中　　　華　　　民　　　國　　九十一　　年　　　五　　　月　　三十一　　日
                                    民事第四庭法  官    洪  于  智
右為正本係照原本作成
如對本判決上訴須於判決送達後二十日內向本院提出上訴狀
中　　　華　　　民　　　國　　九十一　　年　　　五　　　月　　三十一　　日
　　　　　　　　　　　　　　　　　　　　　法院書記官　　林　佳　蘋
